最高法院刑事判決　　　　　　一○○年度台上字第六四三三號
上　訴　人　台灣高等法院台南分院檢察署檢察官　
被　　　告　張博發
上列上訴人因被告違反槍砲彈藥刀械管制條例案件，不服台灣高
等法院台南分院中華民國九十九年九月十四日第二審更審判決（
九十九年度上更(一)字第一三五號，起訴案號：台灣雲林地方法院
檢察署九十六年度偵字第三二二七號），提起上訴，本院判決如
下：
    主  文
上訴駁回。
    理  由
按刑事訴訟法第三百七十七條規定，上訴於第三審法院，非以判
決違背法令為理由，不得為之。是提起第三審上訴，應以原判決
違背法令為理由，係屬法定要件。如果上訴理由書狀並未依據卷
內訴訟資料，具體指摘原判決不適用何種法則或如何適用不當，
或所指摘原判決違法情事，顯與法律規定得為第三審上訴理由之
違法情形，不相適合時，均應認其上訴為違背法律上之程式，予
以駁回。本件原判決以公訴意旨略以：被告張博發與李文嘉（經
論處未經許可，持有可發射子彈具有殺傷力之改造手槍罪刑確定
）基於共同持有改造槍枝、子彈之犯意聯絡，先由李文嘉於民國
九十六年（起訴書誤載為九十五年）二月七日晚間九時許，在台
南縣永康市（已改制為台南市永康區○○○街一二二巷內，向一
名自稱暴力討債集團份子之「林金智」收受可發射子彈具有殺傷
力之仿貝瑞塔廠半自動手槍製造之改造手槍一把及具殺傷力之直
徑八．五厘米改造子彈五顆（下稱本件改造手槍及子彈）。李文
嘉於不詳時間，在高雄市○○○路二八三號之建華大飯店，向被
告展示本件改造手槍及子彈，請被告代為尋找買主，並曾出借被
告作為防身之用。嗣於九十六年（起訴書誤載為九十五年）三月
三日晚間十一時四十分許，為警在李文嘉承租之建華大飯店第四
○四號房間天花板，搜索查獲本件改造手槍及子彈。因認被告共
同涉犯槍砲彈藥刀械管制條例第八條四項之未經許可持有可發射
子彈具有殺傷力之改造手槍及第十二條第四項之未經許可持有子
彈罪嫌等情。惟經審理結果，認為不能證明被告有上開公訴意旨
所指之犯罪，因而維持第一審諭知被告無罪部分之判決，駁回檢
察官在第二審之上訴。原判決已依據卷內資料詳為說明所憑之理
由，從形式上觀察，並無何違背法令之情形存在。檢察官上訴意
旨略以：(一)槍砲彈藥刀械管制條例所定「持有」槍、彈，係指將
槍、彈移置於自己實力支配下之執持、占有或管理等行為，不問
其持有之原因及占有管領之時間久暫，均構成犯罪。又所謂持有
，係指行為人主觀上有支配、管領之意思，客觀上亦能將物品置
於自己實力支配之下，即足當之。證人蔡基勳於檢察官訊問時及
第一審證稱：李文嘉曾經在建華大飯店內，拿槍出來給被告看等
語（見九十六年度偵字第二三四八號卷第三○頁，第一審卷第二
○九、二一○頁）。被告於警詢並供承：「（問：李文嘉請你幫
忙販賣該槍械一支、彈匣一個、子彈五顆，你有無答應？）有答
應幫忙找買家」、「（問：有無提供買家與李文嘉商談過該批槍
械之事？價格若干？）我有告訴他並幫他聯絡過朋友（我之前遇
到舊識小林，目前我無法聯絡亦不知其住處）等人，但是朋友們
都告訴我要原裝制式的槍械，改造槍械不要，所以我沒能幫上忙
。李文嘉告訴說要賣（新台幣，下同）一萬五千元」等情（見警
卷第十六、十七頁），核與李文嘉於警詢及九十六年三月四日檢
察官訊問時所證情節相符（見警卷第七頁、九十六年度偵字第二
三四八號卷第一○頁）。參以被告、李文嘉於九十六年二月十一
日下午六時二十七分七秒、十二日零時五十七分三十八秒許，分
別持用門號0000000000、0000000000行動
電話為通話之通訊監察錄音譯文內容顯示，被告回答李文嘉時提
及：「我那個都是大用的……都是原的（依被告於警詢所供，前
者係指原裝之制式長槍；後者係指原裝之制式槍械）……你那個
是……我怎麼講」，證人李文嘉則稱：「你督看看（台語）……
若不是原的……被康走……也不會接這個」；李文嘉另稱：「…
…我說，若有人要，處理掉，還在那殺價」各云云（見警卷第二
三、二四頁）。倘若無訛，被告已受李文嘉之託，以一萬五千元
價格代為販賣本件改造手槍及子彈，被告並向友人兜售而著手實
行販賣行為，僅因其兜售對象均要求原裝制式槍械，始未成交。
李文嘉並於被告回報上情時，要求被告再嘗試推銷。則被告與李
文嘉共同基於販賣槍枝之決意，參與討論販賣槍枝事宜。縱僅由
李文嘉一人實際管領本件改造手槍及子彈，但被告既已實際著手
販賣本件改造手槍及子彈之犯行，主觀上有共同持有並銷售之意
思，客觀上亦能將本件改造手槍及子彈置於自己實力得為支配之
狀態，自應論以共同持有槍、彈犯行。何況，參以本件改造手槍
及子彈原係藏放在建華大飯店第四○四號房間之天花板，於警員
查獲前，原僅被告在房間內，李文嘉係在建華大飯店樓下為警查
獲後，帶同警方前往房間搜獲本件改造手槍及子彈。被告與李文
嘉關係密切，被告不但受李文嘉之託代找本件改造手槍及子彈之
買主，更經常出入上開房間，李文嘉並曾在房間向被告展示本件
改造手槍及子彈，警方搜索查獲本件改造手槍及子彈之前，李文
嘉更外出而僅留下被告一人在藏放本件改造手槍及子彈之房間等
情以觀，被告與李文嘉應有共同持有本件改造手槍及子彈犯意聯
絡及行為分擔。原審未論以被告共同持有槍、彈罪，且未擴張起
訴範圍併予審酌被告有無販賣本件改造手槍及子彈未遂犯行，自
非適法。(二)李文嘉業經判刑確定，其與被告既無仇隙，衡情當無
蓄意誣陷被告之必要。又被告對於滯留在上開房間之原因，於第
一審先辯稱：係因李文嘉要介紹客戶，邀其至建華飯店；嗣辯稱
：係為向李文嘉催討欠款才至高雄云云（見第一審卷第一一六、
二○八頁），前後所供不一，原審亦認被告之供述可疑。綜合上
述卷證資料，本於推理作用，應足以使被告被訴與李文嘉共同持
有、販賣本件改造手槍及子彈之犯罪事實獲得確信。原審認為不
能證明被告犯罪，因而諭知被告無罪，於法未合等語。惟按證據
之取捨與證據之證明力如何，均屬事實審法院得裁量、判斷之職
權；苟其此項裁量、判斷，並不悖乎經驗法則或論理法則，又已
於判決內論述其何以作此判斷之心證理由者，即不得任意指摘其
為違法，而據為提起第三審上訴之合法理由。經查：(一)原判決理
由已詳為說明檢察官上訴意旨所指上述證人蔡基勳於檢察官訊問
時及第一審所為，有關李文嘉向被告展示本件改造手槍及子彈之
證詞，不能據以證明李文嘉有將本件改造手槍及子彈交付被告，
難以因此認定被告持有本件改造手槍及子彈；被告於第一審就其
前往建華大飯店而於警方搜索查獲本件改造手槍及子彈時在場之
緣由一節，固有供述前後不一之情，但仍不能據以證明被告持有
本件改造手槍及子彈（見原判決第一一至一三頁），所為論敘說
明尚與事理無違。又檢察官上訴意旨另指被告與李文嘉關係密切
，被告受李文嘉之託代找本件改造手槍及子彈之買主，經常出入
上開房間，李文嘉並曾在房間向被告展示本件改造手槍及子彈，
警方搜索查獲本件改造手槍及子彈之前，李文嘉更外出而僅留下
被告一人在藏放本件改造手槍及子彈之房間等情，以被告受託兜
售本件改造手槍及子彈，並非必須有共同持有之犯意聯絡及行為
分擔，仍不可等同視之，亦不能證明被告與李文嘉有共同持有本
件改造手槍及子彈犯行。原判決認定不能證明被告有公訴意旨所
指與李文嘉共同持有本件改造手槍及子彈犯行，並無不合。檢察
官上訴意旨並未具體指摘原判決所為論敘說明，有何不當、違法
之處，難認係屬適法之上訴第三審理由。(二)法院不得就未經起訴
之犯罪審判，未受請求之事項予以判決者，其判決當然違背法令
。又刑事訴訟法第二百六十七條規定，檢察官就犯罪事實一部起
訴者，其效力及於全部，係指已起訴之部分與未起訴之部分均應
構成犯罪，且有實質上或裁判上一罪關係者而言；若起訴之事實
不構成犯罪，即與未經起訴之事實不發生實質上或裁判上一罪之
關係，而無起訴之一部效力及於全部之餘地，法院自不得就未經
起訴之部分予以審判。原判決理由說明檢察官起訴被告之犯罪事
實既諭知被告無罪，自無擴張起訴範圍併予審酌被告有無販賣本
件改造手槍及子彈未遂犯行之餘地。檢察官若認為被告涉有上述
犯罪，應另行偵查處理等語（見原判決第一三頁），依上述說明
，於法尚屬無違。檢察官上訴意旨所指上述被告及李文嘉於警詢
、檢察官訊問時有關販賣本件改造手槍及子彈之供述，以及上揭
談論販賣本件改造手槍及子彈相關事宜之通訊監察錄音譯文，與
持有行為並無直接關聯，難以遽認被告與李文嘉有共同持有本件
改造手槍及子彈之犯意聯絡及行為分擔。則原審認不能證明被告
有公訴意旨所指共同持有本件改造手槍及子彈犯行，因而未併予
審酌被告有無販賣本件改造手槍及子彈未遂犯行，於法無違。綜
上，原審就檢察官所提出及卷內所存證據等訴訟資料，逐一剖析
，參互審酌，仍無從獲得被告有本件公訴意旨所指犯罪之確切心
證，因此維持第一審關於諭知被告無罪部分之判決，駁回檢察官
此部分在第二審之上訴，乃屬其證據取捨及判斷職權之合法行使
。檢察官上訴意旨，係就原審調查、取捨證據及判斷其證明力職
權之適法行使，仍憑己見為不同之評價，及就判決內已明白論斷
之事項，執以指摘原判決違法，核與法律規定得為第三審上訴理
由之違法情形，不相適合。應認檢察官之上訴違背法律上之程式
，予以駁回。
據上論結，應依刑事訴訟法第三百九十五條前段，判決如主文。
中    華    民    國  一○○  年   十一   月   十七   日
                      最高法院刑事第八庭
                          審判長法官  黃  一  鑫  
                                法官  張  春  福  
                                法官  吳  三  龍  
                                法官  李  錦  樑  
                                法官  宋  明  中  
本件正本證明與原本無異
                                      書  記  官  
中    華    民    國  一○○  年   十一   月  二十二  日
                                                     m